臺灣臺中地方法院刑事判決　　　　　　　96年度訴字第1841號
公　訴　人　臺灣臺中地方法院檢察署檢察官
被　　　告　乙○○
　　　　　　　　　　（現於臺灣臺中戒治所執行強制戒治中）
上列被告因偽造文書案件，經檢察官提起公訴（九十六年度偵字
第一一一七０號），被告於準備程序就被訴事實為有罪之陳述，
本院合議庭裁定由受命法官獨任進行簡式審判程序，並予判決如
下：
    主    文
乙○○行使偽造私文書，足以生損害於公眾及他人，處有期徒刑
月，如易科罰金，以新台幣壹仟元折算壹日。
如附表所示偽造之「丙○○」署押（含簽名及指印），均沒收。
    犯罪事實
一、乙○○因施用毒品案件，於民國九十五年九月三日十六時十
    五分許，在臺中市○○區○○路與寧夏路路口為警查獲，其
    因另有竊盜案件經判處有期徒刑十月確定尚未執行，為躲避
    警方之查緝，竟未告知員警其真實之身分，而向承辦之警員
    謊報其兄長丙○○之姓名、年籍等資料應訊，並基於偽造署
    押及行使偽造私文書之犯意，接續在附表編號一所示之文件
    上，偽造如編號一所示「丙○○」之署押，且在如附表編號
    二、三所示臺中市警察局第六分局採集尿液鑑定同意書之私
    文書同意人欄上與臺中市警察局第六分局偵查隊委託檢驗尿
    液代號與真實姓名對照表上指印欄，接續偽簽「丙○○」之
    署名並捺按指印，再交予承辦警員而行使之，主張係由丙○
    ○簽署前開採集尿液鑑定同意書與委託檢驗尿液代號與真實
    姓名對照表，表示對警員採集尿液送請鑑定之事項自願同意
    之意思，均足以生損害於丙○○及警察機關對於犯罪偵查之
    正確性。嗣經檢察官將乙○○冒以丙○○名義所按捺之指印
    送請內政部警政署刑事警察局為指紋鑑定結果，確定為乙○
    ○左手拇指之指紋，始進而查悉上情。
二、案經臺灣臺中地方法院檢察署檢察官自動檢舉簽分偵辦。
    理    由
一、上揭事實，業據被告乙○○於偵查及本院訊問時坦承不諱，
    並有如附表編號一至三所示之各偽載文件附卷足憑。又如附
    表編號一至三所示文件中「丙○○」之指印確係被告所捺按
    ，亦經內政部警政署刑事警察局鑑定屬實，有該局九十六年
    三月二十七日刑紋字第０九六００四三三五二號鑑驗書一份
    存卷可參（見毒偵字第四六八八號卷第一六頁至第一七頁）
    ，足見被告上開自白，確與客觀事實相符，堪予採信，且本
    件被告於為警查獲後，假冒其兄長丙○○之名義應訊，自足
    以生損害於丙○○及警察機關對於犯罪偵查之正確性無訛。
    綜此，本件事證已臻明確，被告犯行洵堪認定。
二、按刑法上之「署押」，乃指於紙張或物體上簽署之姓名或其
    他符號，以表示其承認所簽署文書之效力，與印文有同一效
    力，最高法院著有八十六年台上字第四七號判決可資參照；
    而以捺指紋以代替簽名者，則偽造指紋亦屬偽造署押。次按
    刑法上之偽造署押罪，係指單純偽造簽名、畫押而言，若在
    制式之書類上偽造他人簽名，已為一定意思表示，具有申請
    書或收據等類性質者，則係犯偽造文書罪（該偽造署押為偽
    造文書之部分行為不另論罪）。被告於卷附之如附表編號一
    所示之文件簽名及捺指印，僅係單純承認警員製作之內容，
    而無另有申請之意或充作收據之性質，是被告此部分偽簽其
    兄長「丙○○」之署名，或冒用「丙○○」之名義捺指印，
    僅構成刑法第二百十七條第一項之偽造署押罪。再被告於採
    集尿液鑑定同意書及委託檢驗尿液代號與真實姓名對照表等
    文書上偽造「丙○○」之署押，均係虛偽表示「丙○○」同
    意警方採其尿液送請鑑驗，其以文字為一定之意思表示，具
    有文書之外觀與存續性，且其內容屬法律上有關之事項，性
    質上均為私文書，被告於各該文件上偽造他人署押表示同意
    ，並持以交付警員而行使之，足以生損害於他人及司法警察
    犯罪偵查之正確性，是核被告此部分所為係犯刑法第二百十
    六條、第二百十條之行使偽造私文書罪。其在附表編號二、
    三所示之私文書上偽造署押，係偽造私文書之部分行為，不
    另論罪。被告先後在附表編號一所示之文件上偽造署押及偽
    造附表編號二、三所示之私文書，其偽簽署名及捺按指印之
    各個舉動，均為其基於單一犯意接續實施之一部，其先後在
    附表編號二、三所示之私文書上偽造印文、署押而偽造該等
    文書之犯行，亦係基於一犯意而接續為之，各為接續犯。又
    被告以一接續行為，冒用「丙○○」之名義，在附表編號一
    所示之文件上單純偽造署押及偽造附表編號二、三所示之私
    文書，而同時觸犯單純偽造署押及偽造私文書二構成要件不
    同之罪名，為想像競合犯，依刑法第五十五條規定，應從一
    重之偽造私文書罪論處。起訴書認二罪有刑法修正前牽連犯
    之裁判上一罪關係，容有誤會，併此指明。被告偽造私文書
    之低度行為，則應為行使偽造私文書之高度行為所吸收，不
    另論罪。
三、爰審酌被告乙○○行使偽造私文書犯罪之動機、目的僅為規
    避員警之查緝及已確定徒刑之執行，竟冒用其兄長丙○○之
    名義應訊，非惟使他人承擔受刑事訴追之危險，且危及警察
    機關對於犯罪偵查之正確性，惟衡酌其犯後坦承一切犯行，
    犯罪後態度尚稱良好等一切情狀，量處如文所示之刑，並諭
    知易科罰金之折算標準。至如附表編號一至三各偽載之文件
    上，被告乙○○所偽造「丙○○」之署名及指印，不問屬於
    犯人與否，均依刑法第二百十九條之規定宣告沒收。
據上論斷，應依刑事訴訟法第二百七十三條之一第一項、第二百
九十九條第一項前段，刑法第二百十七條第一項、第二百十六條
、第二百十條、第五十五條、第四十一條第一項前段、第二百十
九條，判決如主文。
本案經檢察官甲○○到庭執行職務。
中　　華　　民　　國　　96　　年　　7 　　月　　5 　　日
                  刑事第一庭  法  官  陳思成
上正本證明與原本無異。
如不服本判決，應於送達後十日內向本院提出上訴狀（須附繕本
），上訴於臺灣高等法院臺中分院。
                              書記官  王嘉麒
中　　華　　民　　國　　96　　年　　7 　　月　　5 　　日
附錄論罪科刑法條
刑法第二百十七條第一項
偽造印章、印文或署押，足以生損害於公眾或他人者，處三年以
下有期徒刑。
刑法第二百十條
偽造、變造私文書，足以生損害於公眾或他人者，處五年以下有
期徒刑。
刑法第二百十六條
行使第二百十條至第二百十五條之文書者，依偽造、變造文書或
登載不事項或使登載不實事項之規定處斷。
附表：
 ┌──┬──────┬──────┬──────────────────┐
 │編號│時        間│地        點│        偽造之署押所在及數量        │
 ├──┼──────┼──────┼──────────────────┤
 │ 一 │95年09月03日│臺中市警察局│調查筆錄上偽造「丙○○」簽名二枚及指│
 │    │16時30分許  │第六分局    │印六枚。                            │
 ├──┼──────┼──────┼──────────────────┤
 │ 二 │同上        │同上        │臺中市警察局第六分局採集尿液鑑定同意│
 │    │            │            │書上之同意人欄內偽造「丙○○」之簽名│
 │    │            │            │及指印各一枚。                      │
 ├──┼──────┼──────┼──────────────────┤
 │ 三 │同上        │同上        │臺中市警察局第六分局偵查隊委託檢驗尿│
 │    │            │            │液代號與真實姓名對照表上偽造「丙○○│
 │    │            │            │」之指印一枚。                      │
 └──┴──────┴──────┴──────────────────┘
